【裁判字號】    97,易,4
【裁判日期】    970827
【裁判案由】    傷害等
【裁判全文】
臺灣雲林地方法院刑事判決                 97年度易字第4號
公  訴  人  臺灣雲林地方法院檢察署檢察官
被      告  丙○○
            戊○○
上列被告等因傷害等案件，經檢察官提起公訴（96年度偵字第16
78、5129號），本院判決如下：
    主  文
丙○○、戊○○被訴傷害部分均無罪。
丙○○、戊○○被訴毀損部分均公訴不受理。
    理  由
壹、公訴要旨：
一起訴事實：
  被告丙○○係雲林縣斗南鎮代表會副主席，被告戊○○曾任其
  司機。緣告訴人甲○○於民國95年7 月間，與鄰居王榮堂、王
  榮坤兄弟發生土地糾紛時，丙○○曾出面要求甲○○撤除土地
  上之圍籬，然遭拒絕，丙○○為此不快，竟與戊○○及3 位姓
  名年籍不詳之成年男子（下稱戊○○等4 人）共同基於傷害他
  人身體及毀損之犯意聯絡，於不詳時地，指示戊○○等4 人教
  訓甲○○。而戊○○等4 人接獲指示後，旋於95年9 月10日下
  午，共乘車牌號碼不詳之TOYOTA牌黑色自用小客車，前往甲○○位在斗南鎮○○路60號住處。於同日下午4 時許，該黑色小
  客車在甲○○住處外道路停妥後，其中1 人留在車上等待接應
  ，其餘3 人則衝入甲○○住處，由戊○○持球棒毆打甲○○，
  另2 人則負責對外把風，致甲○○受有左上背紅腫、併左第5
  肋骨骨折、左上背挫裂傷、左前臂紅腫、左中指遠端紅腫、左
  大股外側紅腫、左小腿外側紅腫併腓骨骨折、左踝部腫脹等傷
  害；同時復損壞甲○○所有之家具，足以生損害於甲○○。
二起訴法條：
  刑法第277 條第1 項普通傷害罪、第354 條毀損他人物品罪。
三起訴證據：
  (一)告訴人甲○○於95年9 月10日、95年10月3 日、96年3 月2
    日、96年4 月23日警詢及於96年4 月9 日、96年7 月25日、
    96年9 月10日、96年11月26日偵查中之指訴（警卷第1 頁至
    第8 頁、偵卷第9 頁、第25頁至第28頁、第48頁、第66頁、
    第83頁至第84頁）。
  (二)告訴人之診斷證明書2 紙（警卷第14頁、偵卷第13頁）。
  (三)監視器翻拍照片62張（警卷第67頁至第76頁、偵卷第33頁至
    第37頁）。
  (四)被告戊○○於95年10月27日、95年11月4 日、96年4 月9 日
    警詢及於96年4 月9 日、96年7 月25日、96年9 月10日、96
    年11月26日偵查中之供述（警卷第9 頁至第13頁、偵卷第8
    頁、第51 頁 、第64頁、第66頁、第85頁）。
  (五)被告丙○○於96年11月26日偵查中之供述（偵卷第84頁、第
    85頁）。
貳、本院之判斷：
一傷害無罪部分：
  (一)按犯罪事實應依證據認定之，無證據不得認定犯罪事實。又
    不能證明被告犯罪者，應諭知無罪之判決，刑事訴訟法第15
    4 條第2 項、第301 條第1 項分別定有明文。次按認定不利
    於被告之事實，須依積極證據，苟積極證據不足為不利於被
    告事實之認定時，即應為有利於被告之認定。再事實之認定
    應憑證據，如未能發現相當證據，或證據不足以證明，自不
    能以推測或擬制之方法，以為裁判基礎；另認定犯罪事實所
    憑之證據，雖不以直接證據為限，間接證據亦包括在內，然
    無論直接或間接證據，其為訴訟上之證明，須於通常一般之
    人均不致於有所懷疑，而得確信其為真實之程度者，始得據
    之為有罪之認定，倘其證明尚未達到此一程度，而有合理性
    懷疑之存在時，即無從為有罪之認定（最高法院30年上字第
    816 號、30年上字第1831號、40年臺上字第86號及76年臺上
    字第4986號判例參照）。又刑事訴訟法第161 條已於91年2
    月8 日修正公布，其第1 項規定：檢察官就被告犯罪事實，
    應負舉證責任，並指出證明之方法。因此，檢察官對於起訴
    之犯罪事實，應負提出證據及說服之實質舉證責任。倘其所
    提出之證據，不足為被告有罪之積極證明，或其指出證明之
    方法，無從說服法院以形成被告有罪之心證，基於無罪推定
    之原則，自應為被告無罪判決之諭知（最高法院92年臺上字
    第128 號判例參照）。
  (二)訊據被告丙○○、戊○○堅決否認有何傷害告訴人甲○○之
    事實，被告丙○○辯稱：僅受王榮堂兄弟之託出面向告訴人
    拜託1 次，即未再介入其等之土地糾紛，後來也未再找甲○○，不知甲○○被打的事等語；被告戊○○辯稱：不認識告
    訴人，也未曾到過告訴人住處，與甲○○被打的事無關等語
    。
  (三)經查：
    1.告訴人於各次警詢及偵查中，雖均明確指訴95年9 月10日
      下午4 時許，確有在其位於雲林縣斗南鎮○○路60號住處
      ，遭共乘TOYOTA牌黑色自用小客車之人持球棒毆打，並因
      而受有左上背紅腫、併左第5 肋骨骨折、左上背挫裂傷、
      左前臂紅腫、左中指遠端紅腫、左大股外側紅腫、左小腿
      外側紅腫併腓骨骨折、左踝部腫脹等傷害之事實，且有診
      斷證明書2 紙附卷可稽；然該診斷證明書2 紙僅能證明告
      訴人於95年9 月10日，確有前往醫院就醫，經醫師檢驗後
      ，確實受有如上之傷害，並不能證明告訴人所受傷害究係
      如何、由何人以何方式所造成。
    2.告訴人對於究竟遭何人毆打，於95年9 月10日警詢時僅稱
      ：「有3 個人用木棒打我，其中1 名男子開車在外頭接應
      」，均未提及該3 名毆打伊之人有何特徵或該3 名男子之
      年籍資料，此與證人即當天到場處理之員警丁○○於本院
      審理時證述情節大致相符（本院卷第70頁背面），可見，
      告訴人當時對於傷害伊之人有何特徵，並無法加以描述。
      然於95年10月3 日警詢時，經警方提供3 名男子照片供告
      訴人指認，告訴人卻可立即明確指出「我的記憶中就是編
      號(2)之男子（按：即被告戊○○）毆打我」，且指稱：「
      我記得該男子戊○○，身材魁梧、高大、理短平頭、沒有
      戴眼鏡、身高約175 公分左右，與警方所提供編號(2)之男
      子戊○○長相相似」，於本院審理中更稱：「（問：警方
      給你照片指認之前，你有無跟任何警方講過戊○○這個名
      字？）都沒有，我有跟警方說我有什麼糾紛，我之前不認
      識戊○○。（問：所以這些照片及戊○○這個名字，是警
      察找出來讓你指認？）對，警察說是他，說直接看就知道
      是他，我之前對戊○○沒有概念。（問：然後你看到警察
      拿出照片就立刻認出就是其中那個戊○○的人有打你？）
      對，他拿3 張我就說那個對。（問：你從照片哪些特徵認
      出？）對。我說就是這張，他那時候理平頭，所以看相似
      度很高，看本人又一樣」（本院卷第50頁），雖與證人即
      提供照片供告訴人指認之員警乙○○於本院審理時證述：
      「我接到這個案件時，他有跟我說他之前因為土地跟他親
      戚有糾紛，那件事情有請代主席去調1 次」、「他也懷疑
      可能是代主席有叫人去他家毆打他，所以才調那照片讓他
      指認」等情（本院卷第73頁背面）大致相符；惟觀諸卷附
      證人乙○○提供告訴人指認之3 張照片（警卷第6 頁），
      僅有頭部部分，未拍攝到頭部以下之身體部位，照片上各
      人背後雖有身高線，然並未出現數字標示，則各該人之身
      高、體型為何，均無法從照片中得知；且該3 張照片之人
      臉型並無明顯差異，實無從判斷何人身材較為高大魁梧；
      另編號(2)之人頭髮略微膨鬆，且較長，反而編號(3)之人髮
      型較短，更像平頭；惟告訴人在最初警詢中均未指訴傷害
      者有何特徵，看過此3 張照片後，竟可指訴「該男子戊○○，身材魁梧、高大、理短平頭、沒有戴眼鏡、身高約17
      5 公分左右」等均非觀看該3 張照片可以得到之資訊，則
      告訴人指認被告戊○○即為毆打伊之人是否全無瑕疵，已
      啟人疑竇。再告訴人於96年4 月23日警詢時又稱：「我會
      知道戊○○此人係事後指認監視影帶時，地方上認識戊○○的人告訴我」，可見，告訴人指認被告戊○○係傷害伊
      之人，並非係出於自己於案發時對涉嫌人之記憶，而係事
      後受他人影響所為，則其指認是否正確無誤，確有可疑。
    3.況對於究竟遭幾人毆打，告訴人先於95年9 月10日警詢時
      稱：「有3 個人用木棒打我」，繼於96年11月26日偵查中
      則改稱：「只有戊○○1 人拿球棒打我，另外2 人是顧著
      外面」，就此部分所述也前後不一。參以告訴人迭次稱與
      被告戊○○並不相識，此亦為被告戊○○所是認，而依告
      訴人甲○○於95年10月3 日警詢及於本院審理時所稱遭毆
      打時間約1 分鐘（警卷第4 頁、本院卷第51頁），雙方距
      離有1 、2 步，以此雙方如此短暫交會時間，告訴人當時
      又處在突遭毆打飽受驚嚇及受傷痛苦之情境中，其竟能清
      楚記得被告戊○○之長相特徵，且清楚記得被告戊○○所
      說之唯一1 句「白目」話語之口音，並在事隔6 月之後之
      96年3 月2 日警詢時，聽到被告戊○○說出此句「白目」
      僅僅2 字之極為簡短言詞時，立即可認出即為案發日聽到
      出自涉嫌人之相同口音，此均與一般人之記憶常態不符，
      實有違常情，益顯其指認之可疑。
    4.就被告丙○○參與本件傷害部分，告訴人係稱：「（問：
      95年9 月10日，案發當天丙○○有無去你家？）沒有」（
      本院卷第48頁）、「（問：為何認為這件與丙○○有關係
      ？）去年7 月左右，丙○○代表王榮堂、王榮坤兄弟出面
      調解跟我的土地糾紛，他走了之後沒多久我的圍籬就被拆
      除了，而且我也有報警，在調解委員會調解3 天後我就出
      事，我是和王榮堂和他太太調解。（問：照你這麼說你是
      認為是王榮堂和王榮坤叫他去做的？）我是有這種懷疑。
      如果是他們2 人教唆的我也要一起告，本案因為丙○○介
      入很深。（問：丙○○如何介入？）那次後他有跟我說他
      有帶公所的課長去看，因為我和別人沒有什麼糾紛，因為
      他有帶課長去看，這不表示他很關心這件事嗎」（偵卷第
      83頁至第84頁），明顯係出於個人之臆測，而認定被告丙○○亦為傷害伊之其中1 人，並未具體指出被告丙○○涉
      案之跡證，則此部分指訴亦難遽信為真。
    5.按現行刑事訴訟法既無禁止被害人於公訴程序為證人之規
      定，自應認被害人在公訴程序中具有證人適格，然被害人
      與一般證人不同，其與被告處於絕對相反之立場，其陳述
      之目的，在使被告受刑事追訴處罰，內容未必完全真實，
      證明力自較一般證人之陳述薄弱。故被害人立於證人地位
      而以前揭方式為指證及陳述時，若其指證、陳述有瑕疵，
      仍應調查其他證據以察其是否與事實相符，亦即仍須有補
      強證據以擔保其指證、陳述之真實性，始得採為斷罪之依
      據以察。從而，既然告訴人前後指訴已有不一，且非無瑕
      疵可指，自尚不能僅憑告訴人上開前後不一且有瑕疵之指
      訴，遽採為被告丙○○、戊○○論罪之依據，尚應審酌有
      無其他證據。
    6.案發時雖附近有監視器錄影，然觀諸卷附之62張監視器翻
      拍照片，其畫面上雖出現涉嫌人所駕駛之TOYOTA牌黑色自
      用小客車，然該車輛於事發之際，業以黑色膠帶將前後2
      面車牌黏貼遮蔽，實無從辨識車牌號碼為何，自無法由此
      查知車主後，循線查悉可能之涉嫌人。再照片上雖出現3
      名男子，其中1 人確實右手持有木棍，與告訴人所指係遭
      人持木棒毆傷情節相符，然該人在監視器畫面中，均只拍
      攝到側影，並未出現正面，也無法辨識該人是否即為被告
      戊○○。再經本院將該監視器所拍攝之錄影畫面送請財團
      法人工業技術研究院鑑定後，亦認為該監視畫面經分析後
      ，仍無法獲得更清晰之影像，有該研究院97年8 月8 日工
      研轉字第0970009607號函1 紙在卷可參。因此，此62張監
      視器翻拍照片或監視錄影光碟也無從補強告訴人前開有瑕
      疵之指訴，自無從作為認定被告丙○○、戊○○傷害告訴
      人之證據。
  (四)綜上所述，本件除告訴人單一並存有諸多瑕疵之指訴外，並
    無其他積極證據足以證明被告丙○○、戊○○確有傷害之犯
    行，其證明自難謂已達一般人可確信其為真實，亦即已超越
    合理懷疑之程度。是被告丙○○、戊○○所為無罪之答辯，
    應可採信。揆諸首揭法條及判例意旨，自應為被告丙○○、
    戊○○2 人均無罪之諭知。
二毀損公訴不受理部分：
  (一)按告訴乃論之罪，其告訴應自得為告訴之人知悉犯人之時起
    ，於6 個月內為之；又告訴乃論之罪，其告訴已逾告訴期間
    者，於偵查中應為不起訴之處分；再起訴之程序違背規定者
    ，應諭知不受理之判決；刑事訴訟法第237 條第1 項、第30
    3 條第1 款分別定有明文。
  (二)經查，告訴人雖告訴被告丙○○、戊○○涉有刑法第354 條
    之毀損罪嫌，然告訴人於95年9 月10日警詢時僅稱「我要告
    打我的人」（警卷第2 頁），於95年10月3 日、96年3 月2
    日警詢時亦僅指稱毆打伊之人係被告戊○○，至96年4 月23
    日警詢時，方指稱「我要向貴站檢舉雲林縣斗南鎮民代表會
    副主席丙○○及手下戊○○等人涉嫌傷害、毀損等罪嫌，請
    貴站依法偵辦」（偵卷第25頁）、「（問：你是否要對丙○○、戊○○前述傷害、會損犯行提出告訴？）要」（偵卷第
    27頁）等情，則其該次提出之毀損告訴距離其知悉到伊住處
    傷害、毀損之人係被告戊○○之95年10月3 日，顯已逾6 個
    月。另由上開(三)2.所述理由，可知，告訴人於95年10月3 日
    指認被告戊○○時，主觀內心裡已知悉涉嫌人可能還有被告
    丙○○，則告訴人認定本件毀損與被告丙○○有關之時點，
    亦應從告訴人指認被告戊○○之時起算，即告訴人自95年10
    月3 日起，即知悉毀損之犯人除被告戊○○外，尚有被告丙○○。從而，如上所述，告訴人對被告丙○○提出毀損告訴
    之時間（即96年4 月23日），距離其知悉到伊住處傷害、毀
    損之人尚有被告丙○○之95年10月3 日，亦顯已逾6 個月。
    揆諸前揭說明，本件公訴人原應為不起訴之處分，其提起公
    訴，為起訴之程序違背規定，應就被告丙○○、戊○○被訴
    毀損部分均為諭知不受理之判決。
據上論斷，應依刑事訴訟法第301 條第1 項、第303 條第1 款，
判決如主文。
本案經檢察官梁義順到庭執行職務。
中    華    民    國    97    年    8     月    27    日
                  刑事第二庭  法  官  廖淑華
以上正本證明與原本無異。
如不服本判決，應於判決收受後10日內，向本院提出上訴狀（須
附繕本）。
                              書記官  張菀純
中    華    民    國    97    年    8     月    27    日


司法院資訊處製作；財團法人民間司法改革基金會備份。
